臺灣高等法院刑事判決　　　　　　　　96年度上訴字第3038號
　　上　訴　人
　　即　被　告　甲○○
　　 指定辯護人　義務辯護人　李靜蕙律師
上列上訴人因違反槍砲彈藥刀械管制條例等案件，不服臺灣桃園
地方法院96年度訴字第759號，中華民國96年5月31日第一審判決
（起訴案號：臺灣桃園地方法院檢察署96年度偵字第2536號），
提起上訴，本院判決如下：
    主  文
原判決關於被告妨害自由暨定應執行刑部分均撤銷。
甲○○以脅迫使人行無義務之事，處有期徒刑月，減為有期徒
刑壹月拾伍日。
其餘上訴駁回。
上開撤銷部分及上訴駁回部分應執行有期徒刑年貳月，併科罰
金新台幣伍萬元，罰金如易服勞役，以新台幣壹仟元折算壹日。
扣案之改造手槍壹把（含彈匣壹個，槍枝管制編號：00000
00000號）沒收。
    事  實
一、甲○○明知可發射子彈具有殺傷力之槍枝，屬槍砲彈藥刀械
    管制條例管制之物品，非經許可，不得持有、寄藏，竟基於
    未經許可寄藏具有殺傷力之改造手槍之犯意， 於民國96年1
    月18日凌晨，在桃園縣八德市○○路更新國宅附近之土地公
    廟，受真實姓名、年籍不詳名綽號「財哥」之成年男子委託
    代為保管可發射子彈具有殺傷力仿WALTHER廠PPK/S型半自動
    手槍製造之槍枝換裝土造金屬槍管而成之改造手槍（含彈匣
    1個，槍枝管制編號：0000000000號） 及不具有殺傷力之土
    造子彈6顆（具直徑八mm金屬彈頭）， 未經許可而寄藏之，
    並與「財哥」 約定於翌日上午在桃園縣八德市○○路2段公
    路局站牌交還前揭槍、彈。於96年1月19日上午9時30分許，
    甲○○持前揭槍、彈，前往約定處所途中，行經桃園縣八德
    市○○路○段1193巷內，見乙○○騎乘腳踏車行經該處， 另
    基於以脅迫使人行無義務之事之犯意，喝令乙○○站住，要
    求打開外套進行搜身，並取出前揭槍枝及拉板機，以此脅迫
    方式，使乙○○行立於該處讓甲○○搜身及打開外套之無義
    務之事，於搜身結束後，甲○○即行離去。嗣乙○○於離去
    後不久遇警方經過，對警方陳述上情， 經警於同日上午9時
    45分許， 在桃園縣八德市○○路2段1151號前為警循線查獲
    ，並扣得前揭槍、彈。
二、案經桃園縣政府警察局八德分局報請台灣桃園地方法院檢察
    署檢察官偵查起訴。
    理  由
一、證據能力：
  (一)本件認定事實所引用之本件卷內所有文書證據、物證，並無
    證據證明係公務員違背法定程序所取得，被告及辯護人於本
    院審判終結前就卷內所有之卷證資料之證據能力均表示無意
    見，且卷內之文書證據，亦無刑事訴訟法第159條之4之顯有
    不可信之情況與不得作為證據之情形，則依刑事訴訟法第15
    9條之5之規定，本件認定事實所引用之本件卷證所有文書證
    據、物證等證據，均有證據能力。
  (二)刑事訴訟法第159條第1項雖規定，被告以外之人於審判外之
    言詞或書面陳述，除法律有規定外，不得作為證據。然同法
    第159條之5第1項、第2項亦規定，被告以外之人於審判外之
    言詞或書面陳述，經當事人於審判程序同意作為證據，法院
    審酌該言詞陳述或書面陳述作成時之情況，認為適當者，亦
    得為證據；當事人、代理人或辯護人於法院調查證據時，知
    有第159條第1項不得為證據之情形，而未於言詞辯論終結前
    聲明異議者，視為有前項之同意。經查，證人乙○○於警詢
    之證述，經檢察官引為證據，而被告甲○○及其辯護人於本
    院準備及審判程序中均未對證人即被害人乙○○於警詢之證
    述聲明異議，依前揭法條， 應視為有同法第159條之5第1項
    之同意，而本院審酌證人乙○○係由警察製作筆錄，詢問過
    程亦無何不當或違法之情事，且與被告所述相符，認將被害
    人之證述作為證據，並無不當，依前揭法條，自有證據能力
    。
  (三)按被告以外之人於審判外之言詞或書面陳述，除法律有規定
    者外，不得作為證據；被告以外之人於偵查中向檢察官所為
    之陳述，除顯有不可信之情況者外，得為證據，刑事訴訟法
    第159條第1項、第159條之1第2項分別定有明文。 證人乙○
    ○於檢察官前所為之證述，業經具結，且亦無何顯有不可信
    之情況，依前揭法條，自應有證據能力。
二、訊據被告甲○○固坦承有受「財哥」之託保管物品，惟否認
    知悉物品係槍枝，辯稱：「財哥」給伊時並不知道是槍，是
    隔日「財哥」電伊打開報紙時，才知道是槍，且要被害人乙
    ○○打開外套搜身一事，因伊喝醉酒並不知道云云。惟查，
    被告對有於前揭時、地受「財哥」之委託代為保管前揭槍、
    彈，並有持前揭槍、彈對乙○○進行搜身等行為，均坦承不
    諱（見偵查卷第6至8、26至27、原審聲羈卷第6至7頁、原審
    審判筆錄），核與證人乙○○之證述相符（見偵查卷第10至
    11、35至36頁），並有扣案之槍枝1把、子彈6顆可資佐憑。
    扣案之槍、彈經送請內政部警政署刑事警察局鑑驗結果，認
    該手槍係仿WALTHER廠PPK/ S型半自動手槍製造之槍枝， 換
    裝土造金屬槍管而成之改造手槍（槍枝管制編號：00000000
    00號），雖保險鈕損壞，惟認不影響槍枝之擊發功能，可擊
    發適用子彈，認具殺傷力，有該局96年2月26日刑鑑字第096
    0017687號槍彈鑑定書1份在卷可按（見偵查卷第62至65頁）
    ， 顯見扣案之槍枝屬槍砲彈藥刀械管制條例第4條第1項第1
    款所規定之槍砲，殆無疑問。被告復於本院翻異前供，實屬
    事後避重就輕之詞，不足採信，本件罪證明確，被告犯行堪
    以認定，應予依法論科。
三、按行為時因精神障礙或其他心智缺陷，致不能辨識其行為違
    法或欠缺依其辨識而行為之能力者，不罰。行為時因前項之
    原因，致其辨識行為違法或依其辨識而行為之能力，顯著減
    低者，得減輕其刑，刑法第19條第1項、第2項定有明文。是
    依本條不罰或減輕其刑，除須行為時有精神障礙或其他心智
    缺陷外，尚須因該原因而無法或顯著減低辨識行為違法或依
    其辨識而行為之能力。被告辯護人於原審雖主張對被告罹有
    酒精性精神病及憂鬱症，聲請就被告於案發當時是否處於心
    神喪失或精神耗弱之情況送請鑑定，上訴後並辯稱被告行為
    時係處於酒醉狀態云云，惟以被告雖有罹患酒精性精神病及
    憂鬱症， 固有行政院衛生署桃園療養院診斷證明書1紙在卷
    可參（見原審第50頁），然依證人即查獲本案之警員莊士弘
    於原審證稱：於對被告盤查中因為我出示證件，被告似乎很
    慌張，槍枝就從腰際滑落到褲管；向被告盤查時，被告精神
    狀況良好，我請他出示證件，他稱沒有帶證件，但有拿名片
    給我看；槍枝的來源是我詢問後，被告自己說「財哥」交給
    他保管的，時間、地點都是他所講的等語明確（見原審審判
    筆錄），被告於警方出示證件進行盤查時，既會表現出緊張
    之反應，顯見被告於當時明知持有槍、彈係違法之行為，是
    被告當時並無不能或顯著降低辨識其行為違法之能力。又觀
    被告於查獲當日警詢、偵訊及翌（20） 日凌晨零時5分許於
    原審訊問過程，其應答均屬正常，經詢問為何對乙○○搜身
    時表示：我只是嚇他而已，我是要看他有無毒品，因為我弟
    也是毒品被關進來，我不希望他變成這樣（見偵查卷第42頁
    、原審聲羈卷第7頁），顯見被告係依其辨識而行為， 並非
    欠或顯著降低依其辨識而行為之能力，所辯酒醉不知情云云
    ，顯無可採。故被告辯護人於原審聲請送被告鑑定其精神狀
    況，亦無必要。
四、核被告所為，係犯槍砲彈藥刀械管制條例第8條第4項之未經
    許可寄藏可發射子彈具有殺傷力之改造手槍罪、 刑法第304
    條第1項之強制罪。 被告受「財哥」委託而寄藏、持有前開
    改造槍枝，其持有係受寄之當然結果，法律上自宜僅就寄藏
    之行為包括評價，不另就持有予以論罪（參閱最高法院74年
    台上字第3400號判例意旨）。檢察官起訴書認被告受託保管
    槍枝之行為涉犯槍砲彈藥刀械管制條例第8條第4項之未經許
    可持有可發射子彈具有殺傷力之改造手槍罪，尚有未洽，惟
    該寄藏與持有2項罪名均規定在槍砲彈藥刀械管制條例第8條
    第4項，本院自應予審理，而無變更其起訴法條之問題（ 詳
    最高法院96年度台上字第1641號判決要旨）。被告所犯前開
    2罪，犯意各別，行為互殊， 應予分論並罰。
五、原審就被告妨害自由部分予以被告論罪科刑，固非無據，惟
    查被告犯罪時間係在96年1月19日， 符合中華民國96年罪犯
    減刑條例第2條第1項第3款之規定， 原審未及審酌適用減刑
    ，尚有未合，上訴人即被告上訴意旨否認犯罪，雖無理由，
    惟原判決此部分既有上開可議之處，自應由本院此部分撤銷
    改判。爰審酌無故持槍脅迫使人行無義務之事，犯後坦承犯
    行，已與被害人達成和解，及其犯罪動機、手段、所生危害
    等一切情狀，量處如主文所示之刑，並予減刑。
六、又原審對於被告未經許可寄藏槍枝部分認事證明確，予以論
    罪科刑，引用槍砲彈藥刀械管制條例第8條第4項，刑法第11
    條前段、第38條第1項第1款、第42條第3項前段， 刑法施行
    法第1條之1第1項、第2項前段之規定，並認被告無故寄藏槍
    枝，未繳交治安機關，危害社會安全甚鉅，犯後坦承犯行，
    及其犯罪動機、手段、所生危害、非法寄藏期間等一切情狀
    ，量處有期徒刑3月2月，併科罰金新台幣5萬元， 罰金部分
    並諭知易服勞役之折算標準。對於扣案之仿WALTHER廠PPK/S
    型半自動手槍製造之改造手槍1支（含彈匣1個，槍枝管制編
    號：0000000000號），屬違禁物，爰依刑法第38條第1項第1
    款規定宣告沒收。至扣案之子彈6顆， 經鑑定結果認不具殺
    傷力，有內政部警政署刑事警察局96年2月26日刑鑑字第096
    0017687號槍彈鑑定書1份在卷可稽（見偵查卷第62至65頁）
    ，非屬違禁物，自無從為沒收之諭知，附予敘明。此部分核
    其認事用法，並無不合，量刑亦稱妥適，上訴人即被告就此
    部分提起上訴，否認犯罪，請求撤銷改判，並無理由，此部
    分上訴應予駁回。並與上開撤銷部分定其應執行刑，及諭知
    易服勞役之折算標準。
據上論斷，應依刑事訴訟法第368條、第369條第1項前段、第364
條、第299條第1項前段，刑法第304條第1項、第51條第5款， 刑
法施行法第1條之1第1項、第2項前段，中華民國96年罪犯減刑條
例第2條第1項第3款、第7條、第10條，判決如主文。
本案經檢察官林炳雄到庭執行職務。
中　　華　　民　　國　　96　　年　　10　　月　　4　　日
　　　　　　　　　刑事第４庭    審判長法　官  蔡秀雄
　　　　　　　　　　　　　　　　　　  法　官  鄭水銓
　　　　　　　　　　　　　　　　　　  法　官  周煙平
以上正本證明與原本無異。
如不服本判決，應於收受送達後十日內向本院提出上訴書狀，其
未敘述上訴之理由者並得於提起上訴後十日內向本院補提理由書
（均須按他造當事人之人數附繕本）。
                                      書記官  蕭麗珍
中　　華　　民　　國　　96　　年　　10　　月　　9 　　日
附錄：本案論罪科刑法條全文
刑法第304條第1項
以強暴、脅迫使人行無義務之事或妨害人行使權利者，處3年以
下有期徒刑、拘役或3百元以下罰金。
槍砲彈藥刀械管制條例第8條第4項
未經許可，持有、寄藏或意圖販賣而陳列第1項所列槍枝者，處3
年以上10 年以下有期徒刑，併科新臺幣 700 萬元以下罰金。
